臺灣新北地方法院刑事判決
111年度金訴字第1234號
公  訴  人  臺灣新北地方檢察署檢察官
被      告  張智傑


上列被告因違反洗錢防制法等案件，經檢察官提起公訴（111年
度偵字第1545號），被告於本院準備程序中就被訴事實為有罪之
陳述，經告知簡式審判程序之旨，並聽取當事人之意見後，經本
院合議庭裁定由受命法官獨任進行簡式審判程序，判決如下：
    主  文
張智傑共同犯洗錢防制法第十四條第一項之洗錢罪，處有期徒刑
叁月，併科罰金新臺幣壹萬元，罰金如易服勞役，以新臺幣壹仟
元折算壹日。
　　事  實
一、張智傑與李旻軒（另由臺灣新北地方檢察署檢察官偵查中）
    共同意圖為自己不法所有及掩飾或隱匿特定犯罪所得之來源
    ，基於詐欺取財、移轉特定犯罪所得之犯意聯絡，由不詳詐
    欺集團成員以附表所示方式，詐欺如附表所示之人，致其陷
    於錯誤並於附表所示時間匯款如附表所示金額至附表所示帳
    戶，嗣張智傑與李旻軒於附表所示時間、地點提領如附表所
    示金額後，由李旻軒轉交予不詳詐欺集團成員，而以此方式
    掩飾或隱匿犯罪所得來源及去向。
二、案經胡舒晴訴由新北市政府警察局永和分局報告臺灣新北地
    方檢察署檢察官偵查起訴。
    理  由
一、按除被告所犯為死刑、無期徒刑、最輕本刑為3年以上有期
    徒刑之罪或高等法院管轄第一審案件者外，於第一次審判期
    日前之準備程序進行中，被告先就被訴事實為有罪之陳述時
    ，審判長得告知被告簡式審判程序之旨，並聽取當事人、代
    理人、辯護人及輔佐人之意見後，裁定進行簡式審判程序，
    刑事訴訟法第273條之1第1項定有明文。查本件被告張智傑
    所犯係死刑、無期徒刑、最輕本刑為3年以上有期徒刑以外
    之罪，其於本院準備程序就被訴事實為有罪之陳述（見本院
    卷第45頁），經法官告知簡式審判程序之旨，並聽取公訴人
    、被告之意見後，本院合議庭認宜進行簡式審判程序，爰依
    上揭規定裁定由受命法官獨任進行簡式審判程序。又本案證
    據之調查，依刑事訴訟法第273條之2規定，自不受同法第15
    9條第1項、第161條之2、第161條之3、第163條之1及第164
    條至第170條規定之限制，依法均具證據能力，合先敘明。
二、上揭事實業據被告於本院準備程序及審理時均認罪（見本院
    卷第45、57頁），並經證人即告訴人胡舒晴於警詢時指證明
    確（見偵卷第23至33頁），且有被告提領款項之監視器錄影
    畫面擷圖1份、中國信託銀行帳號0000000000000號帳戶之交
    易明細1紙、告訴人胡舒晴提供之帳戶之交易明細、詐騙電
    話來電紀錄擷圖共1份在卷可憑（見偵卷第49至63、167、95
    頁），足認被告前揭任意性自白與事實相符，堪足採信。是
    本案事證明確，被告犯行洵堪認定，應依法論科。
三、論罪科刑：
  ㈠按依洗錢防制法第3條第2款之規定，刑法第339條之詐欺取財
    罪係屬洗錢防制法所稱之特定犯罪，被告與李旻軒為製造金
    流斷點且阻撓嗣後特定犯罪之刑事偵查追訴，由該李旻軒指
    示被告持金融卡提領詐欺款項後，再交予該詐欺集團成員，
    而以此方式隱匿特定犯罪所得之來源及去向，自與洗錢防制
    法第2條第1款之洗錢行為相符，而觸犯同法第14條第1項之
    一般洗錢罪。
  ㈡核被告所為，係犯刑法第339 條第1 項之詐欺取財罪、洗錢
    防制法第14條第1項之一般洗錢罪。公訴意旨雖認被告本案
    係涉犯三人以上共同犯詐欺取財罪等詞。然查，被告於本院
    審理時供稱提款卡係李旻軒給其，是李旻軒決定要去哪領錢
    ，李旻軒說提款卡是自己的，李旻軒亦無告訴其領來的錢拿
    去何處，領款時現場除了其與李旻軒外沒有其他人等語（見
    本院卷第54、56至57頁），卷內復無其他事證足資證明被告
    為附表所示犯行時，主觀上尚知悉有他人存在，而告訴人雖
    係因受其他不詳詐欺集團成員詐欺而將款項匯至附表所示帳
    戶，然卷內並未有何被告與該詐欺集團成員就本案為犯罪行
    為分擔之聯繫紀錄或事證，是自無從推認被告本案犯行為3
    人以上，公訴意旨認被告係與李旻軒及其他不詳詐欺集團成
    員共同涉犯刑法第339條之4第1項第2款之三人以上共同犯詐
    欺取財罪等語，容有未洽，惟其社會基本事實同一，且經本
    院於審理時當庭諭知上開罪名（見本院卷第58頁），爰依法
    變更起訴法條予以審理。
  ㈢被告與李旻軒間，就本案犯行有犯意聯絡及行為分擔，為共
    同正犯。被告所犯詐欺取財罪、一般洗錢罪，係屬一行為而
    同時觸犯數罪名，為想像競合犯，應依刑法第55條規定從一
    重之一般洗錢罪處斷。被告於本院準備及審理程序，就附表
    所示違反洗錢防制法之部分均坦承犯行，而在偵查或審判中
    自白，應依洗錢防制法第16條第2項規定減輕其刑。
  ㈣另按被告構成累犯之事實及應加重其刑之事項，均應由檢察
    官主張並具體指出證明之方法後，經法院踐行調查、辯論程
    序，方得作為論以累犯及是否加重其刑之裁判基礎(最高法
    院110年度台上大字第5660號刑事裁定參照)。本件被告所犯
    之罪，檢察官於起訴書未主張應構成累犯並具體指出證明之
    方法，有起訴書在卷可稽，公訴檢察官於本院審理時亦未主
    張本案被告有何應依累犯規定加重其刑之事由，是參照上開
    最高法院刑事大法庭裁定之見解，本院自毋庸審酌本案被告
    是否構成累犯及應否就如構成累犯，是否加重其刑之必要，
    附此敘明。
  ㈤爰以行為人之責任為基礎，審酌被告與李旻軒共同遂行詐欺
    後之取款行為，使詐欺所得之款項流向難以查緝，手段可議
    ，且造成告訴人所受財產上損害甚鉅，被告所為實不足取，
    而應予非難；又佐以被告犯後坦承犯行，業與告訴人達成調
    解以賠償其損害，有本院調解筆錄1份在卷可憑；另被告前
    亦曾因詐欺案件經臺灣臺中地方法院以106年度訴緝字第198
    號判決有罪確定，有上開判決、臺灣高等法院被告前案紀錄
    表各1份在卷可憑，是被告前已有相同詐欺案件之前案紀錄
    ，仍再犯同質之罪，足認被告法敵對意識高，素行尚非良好
    ；兼衡被告於本院審理時自承最高學歷為國中畢業之智識程
    度，目前從事機電配線工作，每月收入約新臺幣（下同）5
    萬元，未婚、無子女，現無需扶養之親屬或家人之家庭狀況
    及經濟情形等一切情狀，量處如主文所示之刑，及就併科罰
    金部分諭知易服勞役之折算標準，以資懲儆。
四、末查，依卷內事證尚無證據證明被告確有從該不詳詐欺集團
    成員處實際獲取犯罪所得或自附表所示告訴人遭詐得之財物
    中分得任何財產上利益，是就此部分自無從宣告沒收，附此
    敘明。
據上論斷，應依刑事訴訟法第273 條之1 第1項、第299條第1項
前段、第300條，判決如主文。
本案經檢察官余佳恩提起公訴，檢察官王江濱到庭執行職務。
中　　華　　民　　國　　111 　年　　10　　月　　13　　日
                  刑事第七庭  法  官  白承育 
上列正本證明與原本無異。
如不服本判決，應於判決送達後20日內敘明上訴理由，向本院提
出上訴狀 (應附繕本) ，上訴於臺灣高等法院。其未敘述上訴理
由者，應於上訴期間屆滿後20日內向本院補提理由書「切勿逕送
上級法院」。
                             書記官  馬韻凱
中　　華　　民　　國　　111 　年　　10　　月　　18　　日
附錄本案論罪科刑法條全文：
中華民國刑法第339條
意圖為自己或第三人不法之所有，以詐術使人將本人或第三人之
物交付者，處五年以下有期徒刑、拘役或科或併科五十萬元以下
罰金。
以前項方法得財產上不法之利益或使第三人得之者，亦同。
前二項之未遂犯罰之。
洗錢防制法第2條
本法所稱洗錢，指下列行為：
一、意圖掩飾或隱匿特定犯罪所得來源，或使他人逃避刑事追訴
    ，而移轉或變更特定犯罪所得。
二、掩飾或隱匿特定犯罪所得之本質、來源、去向、所在、所有
    權、處分權或其他權益者。
三、收受、持有或使用他人之特定犯罪所得。
洗錢防制法第14條
有第二條各款所列洗錢行為者，處七年以下有期徒刑，併科新臺
幣五百萬元以下罰金。
前項之未遂犯罰之。
前二項情形，不得科以超過其特定犯罪所定最重本刑之刑。
附表（金額均為新臺幣）：
犯罪事實        告訴人 詐騙方式及時間 匯款時間 匯款金額 匯入帳戶 提領時間 提領金額 提領地點及分工 胡舒晴 詐欺集團不詳成員於110年11月2日19時27分許，分別假冒為秀泰影城客服人員、國泰世華銀行客服人員致電胡舒晴，並向其佯稱因系統疏失將一筆儲值金匯入其帳戶，須依指示解除，致胡舒晴陷於錯誤，遂依指示匯款如右列所示。 ⑴110年11月2日20時37分許。 ⑵110年11月2日20時50分許。 　 ⑴14,098元。 ⑵15,055元。 李朱瑞芬中國信託銀行帳號0000000000000號帳戶。 ⑴110年11月2日20時47分許。 ⑵110年11月2日20時52分許。 ⑴44,000元。 ⑵15,000元。  ⑴新北市○○區○○路00號統一超商孟揚門市，由張智傑提款，李旻軒在外等待。 ⑵新北市○○區○○路00號統一超商宇陽門市，由李旻軒提款，張智傑在外等待。